【裁判字號】    95,抗,125
【裁判日期】    951218
【裁判案由】    本票裁定
【裁判全文】
臺灣士林地方法院民事裁定               95年度抗字第125號
抗  告  人  東展興業股份有限公司
法定代理人  甲○○
代  理  人  傅祖聲律師
            倪伯萱律師
上列抗告人因與相對人東雲股份有限公司間本票裁定事件，對於
中華民國95年8 月4 日本院95年度票字第14992 號裁定提起抗告
，本院裁定如下：
    主  文
抗告駁回。
抗告程序費用新臺幣壹仟元由抗告人負擔。
    理  由
一、抗告人於原法院主張其執有相對人東雲股份有限公司於民國
    93 年11 月30日所簽發之本票乙紙，內載憑票於94年2 月28
    日支付抗告人新台幣（下同）1,279,022,468 元，並免除作
    成拒絕證書，詎經催討迄未獲付款，爰聲請裁定准許強制執
    行等語。
二、原法院則以：相對人於95年5月29日業經臺灣臺南地方法院
    以94年度破字第3號裁定准為破產宣告，系爭本票係相對人
    受破產宣告前所簽發，屬破產債權，依破產法第99條規定，
    非依破產程序不得行使，另抗告人亦未證明系爭本票債權屬
    破產法第108條所規定之別除權，其聲請本票裁定准予強制
    執行，不應准許等語，而駁回抗告人之聲請。
三、抗告意旨略以：臺灣臺南地方法院所為上開破產宣告之裁定
    ，業因該事件之聲請人即債權人上海商業儲蓄銀行股份有限
    公司於95年6 月19日撤回聲請而失其效力，故系爭本票債權
    不屬於破產債權；再者，上開破產宣告之裁定，相對人提起
    抗告，已經台灣高等法院台南分院於95年7月31日以95年度
    破抗字第6、7號裁定廢棄在案，原裁定駁回抗告人之聲請，
    自有違誤。爰依法提起抗告，並聲明：１、原裁定廢棄，２
    、相對人於93年11月30日簽發之本票內載憑票支付1,279,02
    2,468元，及自93年11月30日起至清償日止，按年息6釐計算
    之利息，准予強制執行。
四、按，對於破產人之債權，在破產宣告前成立者，為破產債權
    ，但有別除權者，不在此限。破產債權，非依破產程序，不
    得行使。破產法第98條、第99條分別定有明文。而所謂別除
    權，係指在破產宣告前，對於債務人之財產有質權、抵押權
    或留置權者，就其財產有別除權。有別除權之債權人，不依
    破產程序而行使其權利。破產法第108條亦有明文 。經核：
   (一)相對人業經臺灣臺南地方法院於95年5月29日以94年度破字
     第3號裁定為破產宣告在案，有該裁定影本在卷可憑。抗告
     人雖主張上開破產宣告之裁定，已因該事件之聲請人撤回
     聲請而失其效力云云，然而，破產之聲請，在法院未為破
     產宣告以前，聲請人固得隨時撤回之；惟如經法院宣告破
     產，毋論確定與否，即為全體破產債權人之利益發生開始
     破產程序之效力，即不得由聲請人予以撤回。蓋破產事件
     具有公益性質，係為全體破產債權人之一般利益，非專為
     聲請之債權人個人之利益。又法院為破產宣告時，即應依
     破產法第64條等有關規定開始進行破產程序，如破產管理
     人之選任、破產債權之申報、調查及確定，破產管理人對
     於破產財團之占有、管理及變價，財團債務及財團費用之
     清償等。是於破產程序進行中，縱破產事件之聲請人撤回
     聲請，依破產法第5條準用民事訴訟法第56條第1款規定，
     應認對於債權人全體不生效力。是抗告人此部分主張，即
     不足採。
   (二)至於抗告人主張上開破產宣告之裁定，已經臺灣高等法院
     臺南分院於95年7 月31日以95年度破抗字第6 、7 號裁定
     廢棄乙節，固提出該裁定影本為憑，惟台灣高等法院臺南
     分院95年度破抗字第6 、7 號裁定，經債權人中華開發工
     業銀行股份有限公司提起再抗告，已經最高法院於95年11
     月17日以95年度台抗字第715號裁定予以廢棄，並諭知發回
     臺灣高等法院臺南分院更為裁定，有最高法院95年11 月28
     日民三95台抗715字第0950000001號函檢送該院之民事裁定
     在卷可稽，臺灣臺南地方法院94年度破字第3號破產事件之
     破產程序，自不受影響。抗告人此部分主張，亦屬無據。
   (三)抗告人所執有系爭本票，係相對人於93年11月30日所簽發
     ，系爭本票債權乃相對人受破產宣告前即成立，而抗告人
     又未舉證證明系爭本票債權有破產法第108條第1項所規定
     之別除權，依前揭破產法第98條規定，自屬破產債權甚明
     ，依同法第99條規定，非依破產程序，即不得行使。準此
     ，抗告人於破產程序進行中之95年7月25日，具狀依非訟程
     序聲請裁定准予強制執行，自非合法。原法院駁回其聲請
     ，並無不合。抗告意旨指摘原裁定不當，求予廢棄，為無
     理由，應予駁回。
五、據上論結，本件抗告為無理由，依非訟事件法第46條、第21
    條第2項、第24條第1項，民事訴訟法第495條之1第1 項、第
    449條第1項、第78條，裁定如主文。
中    華    民    國    95    年    12    月    18    日
                  民事第二庭  審判長法  官  陳介源
                                    法  官  方彬彬
                                    法  官  施月燿
以上正本證明與原本無異。
如不服本裁定，僅得於收受本裁定正本送達後10日內，以適用法
規顯有錯誤為理由，向本院提出再抗告狀，（須附繕本一份及繳
納再抗告裁判費新台幣1,000元），經本院許可後始可再抗告。
中    華    民    國    95    年    12    月    21    日
                                    書記官  韓金發


司法院資訊處製作；財團法人民間司法改革基金會備份。
